臺灣高等法院臺南分院民事判決　九十一年度重上字第三六號　Ｊ
　　　上　訴　人　丙　○　○
　　　被　上訴人　華南商業銀行股份有限公司
　　　法定代理人　乙　○　○
　　　訴訟代理人　甲　○　○
右當事人間請求給付借款事件，上訴人對於中華民國九十一年二月十九日臺灣臺南地
方法院九十年度重訴字第八七三號第一審判決提起上訴，本院判決如左：
　　　主　　　文
上訴駁回。
第二審訴訟費用由上訴人負擔。
　　　事　　　實
甲、上訴人方面：
一、聲明：求為判決
（一）原判決關於命上訴人連帶給付如原判決附表一編號一至十二所示之本金新台幣
      （下同）七百九十四萬元，及利息、違約金暨命連帶負擔訴訟費用之部分均廢
      棄。
（二）右廢棄部分，被上訴人在第一審之訴駁回。
（三）如受不利之判決，願供擔保請准宣告免假執行。
二、陳述：除與原判決記載相同者，茲引用之外，補稱：
（一）被上訴人所提出之十二紙借據上之印章，雖屬上訴人所有，惟非由上訴人所蓋
      用，上訴人亦未親自簽名，對此被上訴人於原審亦未爭執，且經原審核對該十
      二紙借據上「丙○○」之簽名，認「藉肉眼觀之，無論筆劃順序、大小形狀及
      字體輕重均不相同，為三種不同字跡，顯係出於不同人之手，且該三種字跡與
      被告丙○○先前留存於授信約定書之簽名予以核對，亦不相同」，則系爭十二
      紙借據，上訴人事先並不知情，亦未授權任何人就該七百九十四萬元簽訂保證
      契約，上訴人自無庸對此部份借款負保證責任。
（二）系爭借據係於民國九十年二月至七月間所簽訂，上訴人直至九十年八月二十四
      日至被上訴人台南分行繳納房屋貸款時，經該行吳襄理告知始知悉上情。當時
      吳襄理並提示系爭十二張借據俾供審酌，上訴人表示並不知情，為求慎重持影
      本詳細以觀後，復向吳襄理說明該借據上之印章雖為上訴人所有，惟上訴人並
      未於借款上簽名，更未授權他人為之，況被上訴人亦未通知上訴人為對保之手
      續，該保證契約對上訴人自不生效力。嗣後，上訴人因考量爭執系爭借款可能
      使其親子涉有刑責風險，乃於九十年十月三日，協同友人歐陽志明至被上訴人
      銀行洽談解決事宜，因吳襄理建議得藉由出具申請書方式，報請上訴人總行處
      理以息訟止爭，並保證該申請書一書妥即會代轉，且成功機率高達六、七成，
      幾經協調，上訴人始願以二百萬元為請求和解之條件，並悉依吳襄理口述之申
      請書內容委由友人歐陽志明代筆逐字書妥，交由吳襄理代轉，故該申請書，充
      其量僅係向被上訴人請求和解之要約非為事後承認保證債務。未料，歷經約二
      月後，上訴人均未接獲被上訴人之回復消息，卻於九十年十二月間收到假扣押
      命令及被上訴人之起訴狀繕本，上訴人乃委由訴外人黃文賢代向被上訴人總行
      查明究竟，方知吳襄理竟未依約代轉申請書，上訴人遂委請黃文賢、蔡雅惠及
      蔡信仁三人同往上訴人台南分行了解始末，於該次協談中，吳襄理表示須上訴
      人先具狀承認前開保證債務，其方得將申請書送交總行處理，惟此不僅與其於
      九十年十月三日所為口頭保證未符，亦與上訴人當初同意出具申請書之原意相
      左，故未獲訴外人黃文賢、蔡雅惠及訴外人蔡信仁應允。實則徒據訴外人吳襄
      理上開語意，亦可認前開出具申請書之行為，並非屬事後承認之表示，否則豈
      有於申請書簽訂後，復要求上訴人須具狀承認債務之理。
（三）被上訴人於原審所提授信契約書第十四條雖約定：「為便於嗣後立約人與貴行
      一切受（授）信往來（含立約人之保證行為），立約人茲同意，除另有約定外
      ，憑後列留存印鑑式樣蓋（簽）於受（授）信契據，即生效力。（本條為個別
      商議條款）」，然授信契約書第十四條規定係屬被上訴人預定用於同類契約之
      條款，即所謂附合契約條款，此係八十七年間上訴人因辦理房屋貸款二百五十
      萬元及擔保訴外人名朗企業有限公司（下稱名朗公司）之票據債務二百萬元時
      ，據被上訴人要求所簽訂者，據該規定僅需憑留存印鑑式樣蓋於授信契據，即
      生授信效力，並無授信期限金額之限制！此認章不認人之陋習，顯使處於經濟
      上弱勢者長期立於不利狀態，隨時瀕臨破產邊緣，依民法第二百四十七條之一
      規定，授信契約書第十四條約款顯失公平。又系爭十二筆借款係九十年二月至
      七月間所簽訂，被上訴人持修法前顯失公平且業已失效之授信契約條款，據為
      毋庸通知核保之論據，要求上訴人對此負連帶保證責任，顯係推諉之詞。
（四）一般銀行作業上，為防免發生超額貸款情形致影響銀行及其債權人權益，對於
      核保程序之要求甚為嚴謹，對借用人及其連帶保證人之資力亦極為重視。惟上
      訴人名下所有之房地即坐落於台南市○○區○○段六四九、六四八、六五二三
      地號等三筆土地及同段二三建號之建物，業已應被上訴人要求，於八十七年間
      為擔保房屋貸款及票據債務而設定最高限額五百四十萬元抵押債務。迄八十七
      年至今，被上訴人資力並無明顯增加，房屋貸款亦未清償完竣，以此財力狀態
      豈得為系爭七百九十四萬元債務擔任連帶保證人。再觀諸系爭借據格式，本就
      借款人及連帶保證人簽章位置安排妥當，卻另於左上方加註由上訴人擔任連帶
      保證人，此顯與一般格式未符之借據，被上訴人不僅未事前謹慎對保，事後竟
      誘騙上訴人填據和解申請書，刻意持以曲解上訴人真意，影響法院對事實之認
      定，上訴人之承辦人員顯欲藉此將疏失全數推諉由上訴人承擔。
三、證據：除援用第一審所提證據外，補提土地登記謄本影本八紙為證，並聲請訊問
    證人歐陽志明、黃文賢、蔡雅惠、蔡信仁。
乙、被上訴人方面：
一、聲明：駁回上訴。
二、陳述：除與原判決記載相同者，茲引用之外，補稱：
（一）上訴人丙○○主張十二紙借據上之簽名，非為上訴人所簽，亦無委託他人代之
      ，然該十二紙借據上之印文係上訴人所有為上訴人所不爭。依民事訴訟法第三
      五八條之規定『私文書經本人或其代理人簽名、畫押、蓋章或按指印者，即推
      定為其真正』，（此乃有最高法院二十八上第一○號判例可稽）。上訴人既在
      十二紙借據簽名蓋章，實不影響其應負之連帶保證之效力，至於十二紙借據上
      未向上訴人辦理對保手續事宜，並非保證契約成立或生效之要件。
（二）上訴人辯稱出具之申請書，僅係欲訂立和解契約之要約表示，該申請書所載明
      「申請人丙○○因保證債務名朗企業有限公司．．．」。認原審擷取申請書，
      誤導事實之認定。依上述知悉，上訴人既於十二紙借據上蓋章，所蓋之印文亦
      為依所有，且事後欲與被上訴人洽談如何和解其保證債務事宜。原審亦僅就上
      訴人對十二紙借據主張不知情乙事，加予印證其事實而已，故上訴人所稱原審
      以事後承認保證債務為判決意旨之事由，實與事實不合。
（三）上訴人於八十七年七月六日與被上訴人所簽立之授信契約書，第十四條約定「
      為便於嗣後立約人與貴行一切受（授）信往來（含立約人之保證行為），立約
      人茲同意，除另有約定外，憑列留存印鑑式樣蓋（章），於受（授）信契據，
      即生效力。（本條為個別商議條款）」，故以留存印鑑式樣，供被上訴人與上
      訴人間有關借貸，保證等往來，悉以該印鑑為憑。此乃銀行業之慣例，俱為眾
      所週知之事實，且該條款為個別商議條款，亦經由上訴人於契約書第十七條蓋
      章確認，故名朗公司向被上訴人共借有十三筆新台幣及二筆美金借款。上訴人
      僅部份連帶保證十二筆債務，顯見上訴人知悉本契約書之約定內容，該十二紙
      保證債務均係出於上訴人自願，被上訴人並無有失公平或有違誠信原則，上訴
      人所辯與事實不符。
三、證據：援用第一審所提證據。
丙、本院依職權向台灣台南地方法院調閱九十年度促字第四四一九號給付借款民事卷
    （含九十年度重訴字第七七八號、九十年度補字第一一七九號卷）。
　　　理　　　由
一、本件被上訴人起訴主張：原審共同被告名朗公司分別於附表所示之十二筆借款日
    期，邀同蔡信仁、李荔滿及上訴人為連帶保證人，先後向其借得如附表所示之金
    額，計七百九十四萬元，約定清償方式為按月繳付利償，到期一次償還本金，利
    息則按其基本放款利率加碼年率百分之一計算，嗣後並隨其基本放款利率調整而
    調整。又借款期間如有未按期繳納利息或償還本金時，逾期在六個月以內者，按
    上開利率百分之十，超過六個月者，按上開利率百分之二十加付違約金，並約定
    名朗公司如有一期未按期清償，視為債務全部到期。詎訴外人名朗公司借得上開
    款項後，其中二筆借款本金業已到期，卻未獲清償，其餘借款亦僅繳付部分本金
    或利息，依約全部債務均已到期。而上訴人既為訴外人名朗公司之連帶保證人，
    自應與訴外人名朗公司負連帶清償之責，現訴外人名朗公司尚積欠如附表所示之
    本金、利息及違約金，爰依連帶保證之法律關係，求為命上訴人連帶給付本金七
    百九十四萬元及利息、違約金之判決。
二、上訴人則以：被上訴人提出之十二紙借據上之印鑑章雖為伊所有，但係遭他人所
    盜用，且借據上「丙○○」之簽名，亦係遭人所冒簽，伊不知有此十二筆借款，
    且未授權他人與上訴人簽訂本件借款之連帶保證契約，況授信約定書第十四條規
    定，亦因顯失公平，依民法第二百四十七條之一規定應為無效，又被上訴人之承
    辦人僅書面核對伊印文與約定書是否相符，並未親自與伊辦理對保，可證系爭借
　　據上伊之簽名及印文，均係他人冒簽或蓋用，伊無庸負任何保證人責任，至於伊
　　事後出具申請書之行為，僅係欲訂立和解契約之要約表示，並非事後承認保證債
　　務之，且依伊財力狀態亦不可能為系爭七百九十四萬元債務擔任連帶保證人。再
　　觀諸系爭借據格式，本就借款人及連帶保證人簽章位置安排妥當，卻另於左上方
　　加註由上訴人擔任連帶保證人，此顯與一般格式之借據不符，伊自無庸對系爭借
　　款負連帶保證責任等語資為抗辯。
三、被上訴人主張原審共同被告名朗公司邀同蔡信仁、李荔滿及上訴人為連帶保證人
    ，先後於附表所示之十二筆借款日期，向其借款計七百九十四萬元，嗣其中二筆
    借款本金業已到期，名朗公司卻未清償，其餘借款亦僅繳付部分本金或利息，依
    約視為債務全部到期，名朗公司仍積欠本金七百九十四萬元及如附表所示之利息
    及違約金迄未清償等事實，業據其提出借據影本十二紙、消費者貸款契約影本一
    紙、授信約定書影本一紙為證（見原審卷第一一至二二、二四、四三頁）。而上
    訴人除否認有擔任名朗公司向被上訴人借款之連帶保證人外，餘均不爭執。是被
    上訴人主張訴外人名朗公司尚積欠其本金七百九十四萬元及如附表所示之利息及
    違約金一節，自堪信為真實。另被上訴人主張上訴人應負連帶保證人責任，則為
    被上訴人所否認，並以前開等語置辯，是本件應審究者為系爭十二紙借據上之「
    丙○○」印文是否為他人所盜蓋？又前揭借據上蓋有授信約定書上「丙○○」所
    立之印鑑章，上訴人能否主張免除本件借貸契約之連帶保證債務？茲查：
（一）按當事人主張有利於己之事實，就其事實有舉證責任，民事訴訟法第二百七十
      七條定有明文；次按私人之印章，由自己使用為常態，被人盜用為變態，主張
      變態事實之當事人，自應就此印章被盜用之事實負舉證之責任（最高法院八十
      六年度台上字第七一七號判決意旨參照）。查上訴人前因訴外人名朗公司需資
      金融通，遂以其不動產供擔保向被上訴人借款，而於八十七年七月六日簽訂授
      信約定書，並於該授信約定書留存簽名及印鑑章式樣一節（見原審卷第四三頁
      ），業據上訴人自承在卷，且有該授信約定書影本一紙在卷可稽（見原審卷第
      八○、四三頁），又系爭借據連帶保證人之簽名，並非上訴人所簽之情，此為
      被上訴人所不爭執，並經本院核對該十二紙借據上「丙○○」之簽名，以肉眼
      觀之，無論筆劃順序、大小形狀及字體輕重均不相同，為三種不同字跡，顯係
      出於不同人之手，且該三種字跡與上訴人先前留存於授信約定書之簽名予以核
      對，亦不相同，是上訴人此部分之所辯，固堪是認。然系爭借據連帶保證人之
      印文與上訴人於上開授信契約書上所留存之印鑑章式樣，均相符合，此經本院
      以肉眼輔以重疊比對方法核對明確，且為上訴人所肯認（見原審卷第八一頁）
      ，則系爭借據連帶保證人所蓋用之印文即為出自上訴人之印鑑章一事，即堪認
      定。依此，本件被上訴人提出之借據連帶保證人之簽名欄雖非上訴人所親自簽
      名，但其上之印文既屬真正，則上訴人自應就其抗辯係遭他人盜蓋一節，負舉
      證責任，然上訴人就此未能舉證以實其說，已無可採。況據上訴人承認之上開
      八十七年間所簽訂之保證債務，經本院以肉眼比對該二紙借據及授信約定書之
      上訴人簽名字樣，亦可明顯辨識該二紙借據上連帶保證人「丙○○」之簽名與
      上訴人留存於授信約定書之簽名字樣不符（見原審卷第九一、九二頁），然該
      二紙借據上連帶保證人之印文與上訴人於授信契約書上所留存之印鑑章式樣，
      卻互核相符，可見上訴人早於八十七年間，即曾以授權他人代為書寫姓名及蓋
      用印鑑章之方式，而與被上訴人簽訂保證契約，以擔保訴外人名朗公司向被上
      訴人借款之連帶保證人，則上訴人事後徒以系爭借據連帶保證人欄之「丙○○
      」之簽名，並非伊所親自簽名，即推稱系爭借據連帶保證人所蓋用之印文，係
      遭他人盜蓋云云，尚難採信。
（二）上訴人於原審自陳伊所有之印鑑章於八十七年七月六日與被上訴人簽訂授信契
      約書蓋用完畢後，就由會計師拿回去，伊忘記再把印章拿回來等語（見原審卷
      第八○、八一頁），惟觀之上訴人隨於同年月十七日即與訴外人蔡信仁、李荔
      滿共同擔任名朗公司向被上訴人借貸前開二筆借款之連帶保證人，而該二紙借
      據上之連帶保證人印文亦均與上訴人留存於授信約定書之印鑑相吻合，且上訴
      人亦肯認上開二筆保證債務，業如前述，可徵上訴人縱有未取回印鑑章之情，
      仍有授權他人代為簽訂保證契約，實無礙於其與被上訴人達成擔任訴外人名朗
      公司借款之連帶保證人之合意明確；復參之系爭十二紙借據之借款期間係自九
      十年二月八日至同年七月二十七日止，其上之連帶保證人除有訴外人蔡信仁、
      李荔滿之印鑑章外，尚有上訴人不爭執之印鑑章，則相較前開八十七年七月十
      七日之二筆保證債務與系爭保證債務而觀，此不僅共同連帶保證人均屬一致，
      且於借據上連帶保證欄內蓋用之印文亦均相符，堪認上訴人自始即與被上訴人
      達成擔任訴外人名朗公司向被上訴人借款之連帶保證人之合意，否則豈有歷時
      三年之久，均未以書面通知上訴人不願再為該公司之連帶保證人之理，此亦可
      證上訴人辯稱伊印鑑章遭人盜用，逾越授權範圍云云，實與常情不符，自難採
      信。
（三）上訴人另辯稱：被上訴人之承辦人僅書面核對伊印文與約定書是否相符，並未
      親自與伊辦理對保，可證系爭借據上伊之簽名及印文，均係他人冒簽或蓋用云
      云。惟按稱保證者，謂當事人約定，一方於他方之債務人不履行債務時，由其
      他負履行責任之契約，民法第七百三十九條定有明文，故保證契約為債權人與
      保證人間約定，由保證人對主債務人對債權人所負之債務為擔保之契約，保證
      契約之成立，只須雙方當事人意思表示一致即可，無須有何種方式。金融機構
      辦理貸款固有所謂「對保」一事，然「對保」無非係金融機構為求慎重，確認
      當事人意思表示之舉措而已，對保與否，並非保證契約之成立或生效要件，縱
      未經對保亦非為免負保證責任之原因（最高法院四十二年台上字第一六三號判
      例、七十九年台上字第二四○八號判決意旨參照）。是以辦理對保，雖為金融
      界之慣例，但非保證契約之成立或生效要件，亦非債權人與保證人成立保證契
      約時須負之義務，縱使被上訴人之承辦人就系爭借款未與上訴人辦理對保手續
      ，亦不能使上訴人因而免除其責任，是上訴人此部分之抗辯，自無可採。
（四）復按私文書經本人或其代理人簽名、蓋章或按指印或有法院或公證人之認證者
      ，推定為真正，民事訴訟法第三百八十五條第一項定有明文；又收據、契約書
      內之印章為真正時，印章名義人應對該收據、契約書負責，縱該收據、契約書
      由他人代寫立據，除有確切反證外，仍應推定由印章名義人授權而為之（最高
      法院三十七年上字第八八一六號判例、七十二年台上字第三三○九號、八十三
      年台上字第一三八二號判決意旨參照）。查本件被上訴人提出之借據連帶保證
      人欄上訴人之簽名雖非上訴人所親自簽名，但查上訴人於其上之印文係屬真正
      ，為上訴人所不爭執，上訴人雖辯稱伊印章被盜蓋云云，惟未舉證以實其說，
      已如前述，則依上開說明，即應推定系爭借據係經上訴人授權他人與被上訴人
      所簽訂而為真正，故被上訴人主張兩造保證契約已有效成立，上訴人應負連帶
      保證責任，即無不合。
四、又按所謂表見代理乃原無代理權，但表面上足令人信為有代理權，故法律規定使
    本人負一定之責任。倘確有授與代理權之事實，即非表見代理，自無該條之適用
    。申言之，表見代理原屬無權代理，只因本人有表見之事實，足使第三人信該他
    人有代理權之情形存在，為保護交易之安全起見，而使本人負授權人之責任，此
    與有本人授權行為之有權代理，迥不相同（最高法院八十七年度台上字第二四○
    六號判決意旨參照）。如前所述，本件上訴人自八十七年七月六日簽訂前開授信
    約定書後，即長期交予他人保管使用，上訴人本人與被上訴人簽訂保證契約時，
    雖未親自使用過，然上訴人屢次所擔保者均係其子蔡信仁擔任代表人之名朗公司
    向被上訴人借款之債務，且其印章長期交予他人保管使用，亦未有反對之表示，
    是縱有超出授權範圍部分之行為，應足使第三人信其曾以代理權授與第三人蓋用
    其印章簽訂保證契約，揆諸前開說明，上訴人自亦應負表見代理之授權人之責任
    。至最高法院七十年年台上字第六五七號判決判例雖謂「我國人民將自己印章交
    付他人，委任該他人辦理特定事項者比比皆是，倘持有印章之該他人，除受託辦
    理之特定事項外，其他以本人名義所為之任何法律行為，均須由本人負表現代理
    之授權責任，未免過苛。原審徒憑被上訴人曾將印章交付與呂某之事實，即認被
    上訴人就保証契約之訂立應負表現代理之授權人責任，自屬率斷」。惟查本件上
    訴人既已前往被上訴人處簽立授信約定書、辦理印鑑留存手續，並將該印章長期
    交付他人，且於名朗公司借款時之連帶保證人欄處蓋用，是縱有第三人持用該印
    章前往被上訴人處辦理借款，自係代理上訴人為之，係屬上訴人委辦之事項，與
    上開判例所稱辦理受託事項以外之情形不合，附此敘明。
五、依兩造於八十七年七月六日簽定之「授信約定書」，兩造願共同遵守所約定之各
    條款，其中第二條業已明定「立約人因名稱、組織、章程內容、印鑑、代表人、
    代表人權限範圍或其他足以影響貴行權益變更情事發生時，應即以書面將變更情
    事通知貴行（即被上訴人），並辦妥變更或註銷留存印鑑之手續，於未為前項通
    知及變更或註銷留存印鑑手續前與貴行所為之交易，立約人均願負其責任，如因
    而造成貴行損害，並負賠償責任。」，上訴人既親自於約定書上簽名並蓋用印章
    ，對於該約定書條款之內容，自不能諉為不知。而該約定書之目的係就各種不同
    契據中，部分共通事項約款，如利息之支付、保證人之責任等為共通之規定，以
    補充為各個契約之一般性約款，簡化借款手續之繁瑣，而為金融業界廣泛使用，
    基於當事人契約自由之原則，上開約定書尚不能認為無效。雖被上訴人又抗辯系
    爭授信約定書第十四約定，依新修正之民法第二百四十七條之一之規定，有加重
    他方當事人之責任及其他於他方當事人有重大不利益者，按其情形顯失公平，認
    該部分約定無效，伊無庸負任何保證人責任云云；惟查：
（一）按依照當事人一方預定用於同類契約之條款而訂定之契約，為免除或減輕預定
      契約條款之當事人之責任、加重他方當事人之責任、使他方當事人拋棄權利或
      限制其行權利或其他於他方當事人有重大不利益之約定，按其情形顯失公平者
      ，依民法第二百四十七條之一規定，該部分約定無效。本條之修正規定，於八
      十九年五月五日民法債編修正施行前訂定之契約，依民法債編施行法第十七條
      規定，亦有適用。本件保證契約係於八十八年六月二十二日簽訂，依前開說明
      ，民法債編修正條文第二百四十七條之一之規定，固應有其適用，又民法第二
      百四十七條之一之修正規定，此乃立法者為防止附合契約制定者濫用契約自由
      原則並維護交易之公平，列舉就有關他方當事人利害之約定，如按其情形顯失
      公平，明定該部分之約定為無效，並非契約全部無效，則保證約款中，符合定
      型化契約約款限制之法定事由，依前揭規定，亦僅該部分約定無效，非保證契
      約皆無效，合先敘明。
（二）本件授信約定書第十四條約定：「為便於嗣後立約人與貴行一切受（授）信往
      來（含立約人之保證行為），立約人茲同意，除另有約定外，憑後列留存印鑑
      式樣蓋（簽）於受（授）信契據，即生效力。（本條為個別商議條款）」，核
      該授信約定書係第十四條之規定係屬被上訴人預定用於同類契約之條款，即所
      謂附合契約條款，其旨固在簡化借款手續之繁瑣，然若依此約款規定，則任何
      人如有盜用或偽造上訴人印章為債務人或保證人，向被上訴人借貸金錢或保證
      債務，不論其金額之多寡，均認被訴人皆需負責清償，而金融機關藉貸款與他
      人以賺取高額之利息，獲取對價，卻不盡善良管理人注意義務，衹為其本身作
      業上（即借款時之對保）之省略或方便，竟置立約人即上訴人事後權益於不顧
      ，顯係不當移轉契約風險，按其情形亦有失公平，依民法第二百四十七條之一
      第一款，該授信契約書第十四條規定應為無效（最高法院七十八年台上字第二
      一一八號裁判意旨參照），惟依前所述，該約款雖對於上訴人顯失公平，仍僅
      應認僅此部分約款為無效，殊無就本件保證契約全面否定其效力之必要，自難
      謂系爭保證契約全部無效。從而上訴人抗辯伊就債務人名朗公司之系爭七百九
      十四萬元借款，不必負連帶清償之保證契約責任，亦有未合。
六、上訴人另辯稱：伊財力狀態不可能為系爭七百九十四萬元債務擔任連帶保證人。
    且系爭借據格式，另於左上方加註由上訴人擔任連帶保證人，此顯與一般格式之
    借據不符，伊無庸對系爭借款負連帶保證責任云云，查上訴人究否有資力擔任系
    爭借款之連帶保證人，本為被上訴人於借款時內部作業之對保、徵信責任，倘被
    上訴人之對保、徵信責任有所疏失，亦僅將來其債權是否得以獲得清償而已，殊
    不能反面推論上訴人即無擔任系爭借款連帶保證人之資格，再者，保證契約本非
    要式契約而屬諾成契約，此觀民法第七百三十九條自明，而上訴人既有授權他人
    與被上訴人簽訂本件連帶保證契約，則系爭借據之連帶保證人欄位雖有與一般格
    式之借據不符之處，然此仍無解於系爭本件契約之成立，何況於多數人為保證人
    之情形下，因銀行印就之借據上保證人欄位不足，另行於借據一角加註之情形亦
    所在多有，被上訴人所為，並無何違反常情之處。至本件於九十一年七月二日言
    詞辯論終結後，上訴人另於九十一年七月四日具狀陳稱：伊於系爭借據連帶保證
    人欄內之印文，係遭其子蔡信仁所盜用，伊已向台灣台南地方法院檢察署具狀提
    出告訴，請求本院裁定停止訴訟程序等語，惟按民事訴訟法第一百八十三條，係
    認法院有命中止其訴訟程序之裁量權，訴訟中有犯罪嫌疑牽涉其裁判時，法院斟
    酌情形，如認為以不中止訴訟程序為適當，自得不命中止。查本件上訴人之印鑑
    是否遭其子蔡信仁盜用，固涉及訴外人蔡信仁有無逾越上訴人之授權而與被上訴
    人簽定系爭保證契約，然縱認訴外人蔡信仁訴有逾越授權之情，上訴人仍須負表
    見代理之授權人責任一節，業如前述，本院斟酌上情，爰認尚無裁定停止本件訴
    訟程序之必要，又原審僅係就上訴人另行書就之申請書，加以審酌，認上訴人應
    同意擔任名朗公司之連帶保證人，即令事前不知，事後查知，親自與被上訴人洽
    談處理事宜，足認事後已承認上開保證債務，資為佐證之一，仍不能否認伊之印
    文為真，足認與被上訴人成立連帶保證契約之合意，附此敘明。
七、綜上所述，被上訴人主張上訴人擔任系爭十二筆借款連帶保證人等情為可採信，
    上訴人所辯並無可採，則上訴人就名朗公司積欠被上訴人如附表所示之本金七百
    九十四萬元及利息暨違約金，即應負連帶保證人之連帶清償責任。從而，被上訴
    人依連帶保證之法律關係，請求上訴人連帶給付如附表所示之金額共七百九十四
    萬元及利息暨違約金，為有理由。是原審判命上訴人如數給付，於法並無不合。
    上訴意旨指摘原判決不當，求予廢棄改判，為無理由，應予駁回其上訴。又上訴
    人雖陳明願供擔保，聲請宣告免為假執行，惟本件上訴人既未聲請宣告假執行，
    且非本院應依職權宣告假執行之案件，則上訴人陳明願供擔保，聲請宣告免為假
    執行，即無必要，併此敘明。
八、本件事實已臻明確，兩造其餘攻擊或防禦之方法，經核於判決結果無何影響，爰
    不一一論述，附此敘明。
九、據上論結，本件上訴為無理由，依民事訴訟法第四百四十九條第一項、第七十八
    條，判決如主文。
中　　　華　　　民　　　國　　九十一　　年　　　七　　　月　　 十一 　　日
　　　　　　　　　　　　　　　　　　臺灣高等法院臺南分院民事第四庭
~B1審判長法官　林　　金　　村
~B2　　　法官　曾　　平　　杉
~B3　　　法官　袁　　靜　　文
右為正本係照原本作成。
如對本判決上訴，須於判決送達後二十日內向本院提出上訴狀，未表明上訴理由者，
應於上訴後二十日內向本院提出理由書。
中　　　華　　　民　　　國　　九十一　　年　　　七　　　月　　 十二 　　日
~B法院書記官　黃　　文　　生
附表：
 ┌──┬──────┬──────┬────────┬────────┬──────┬─────────────────┐
 │    │            │            │                │                │            │      違約金計算期間及利率        │
 │編號│原借貸金額  │ 債權金額   │   借款期間     │  利息起算日    │ 利    率   ├────────┬────────┤
 │    │  （元）    │  （元）    │                │                │ （年息）   │逾期六個月以內按│超過六個月者按上│
 │    │            │            │                │                │            │上開利率百分之十│開利率百分之二十│
 ├──┼──────┼──────┼────────┼────────┼──────┼────────┼────────┤
 │一  │二百萬      │  同  上    │九十年二月八日起│九十年七月八日起│８．７９７％│九十年八月九日起│九一年二月九日起│
 │    │            │            │至九十年八月八日│至清償日止      │            │至九一年二月八日│至清償日止      │
 ├──┼──────┼──────┼────────┼────────┼──────┼────────┼────────┤
 │二  │五十萬      │  同  上    │    同  右      │    同  右      │  同  右    │   同    右     │   同   右      │
 │    │            │            │                │                │            │                │                │
 ├──┼──────┼──────┼────────┼────────┼──────┼────────┼────────┤
 │三  │七十萬      │  同  上    │九十年五月十八日│九十年七月十八日│  同  右    │九十年八月十九日│九一年二月九日起│
 │    │            │            │起至九十年十一月│起至清償日止    │            │起至九一年二月八│至清償日止      │
 │    │            │            │十四日          │                │            │日              │                │
 ├──┼──────┼──────┼────────┼────────┼──────┼────────┼────────┤
 │四  │三十萬      │  同  上    │    同  右      │    同  右      │  同  右    │    同   右     │    同   右     │
 │    │            │            │                │                │            │                │                │
 ├──┼──────┼──────┼────────┼────────┼──────┼────────┼────────┤
 │五  │一百八十萬  │  同  上    │九十年七月四日起│九十年七月四日起│  同  右    │九十年八月五日起│九一年二月五日起│
 │    │            │            │至九一年一月四日│至清償日止      │            │至九一年二月四日│至清償日止      │
 ├──┼──────┼──────┼────────┼────────┼──────┼────────┼────────┤
 │六  │一百二十萬  │  同  上    │    同  右      │    同  右      │  同  右    │    同    右    │    同    右    │
 │    │            │            │                │                │            │                │                │
 ├──┼──────┼──────┼────────┼────────┼──────┼────────┼────────┤
 │七  │三十七萬二千│  同  上    │九十年七月十日起│九十年七月十日起│  同  右    │九十年八月十一日│九一年二月十一日│
 │    │            │            │至九十年十一月十│至清償日止      │            │起至九一年二月十│起至清償日止    │
 │    │            │            │日              │                │            │日止            │                │
 ├──┼──────┼──────┼────────┼────────┼──────┼────────┼────────┤
 │八  │二十四萬八千│  同  上    │    同  右      │    同  右      │  同  右    │    同    右    │    同    右    │
 │    │            │            │                │                │            │                │                │
 ├──┼──────┼──────┼────────┼────────┼──────┼────────┼────────┤
 │九  │三十萬      │  同  上    │九十年一月十八日│九十年七月十八日│  同 右     │九十年八月十九日│九一年二月十九日│
 │    │            │            │起至同年十一月二│起至清償日止    │            │起至九一年二月十│起至清償日止    │
 │    │            │            │十七日          │                │            │八日止          │                │
 ├──┼──────┼──────┼────────┼────────┼──────┼────────┼────────┤
 │十  │二十萬      │  同  上    │    同   右     │    同  右      │  同  右    │    同    右    │    同    右    │
 │    │            │            │                │                │            │                │                │
 ├──┼──────┼──────┼────────┼────────┼──────┼────────┼────────┤
 │一一│十九萬二千  │  同  上    │九十年七月二十七│九十年九月二十七│  同  右    │九十年十月二十八│九一年四月二十八│
 │    │            │            │日起至九一年一月│日起至清償日止  │            │日起至九一年四月│日起至清償日止  │
 │    │            │            │二十七日        │                │            │二十七日止      │                │
 ├──┼──────┼──────┼────────┼────────┼──────┼────────┼────────┤
 │一二│十二萬八千  │  同  上    │    同   右     │    同  右      │  同  右    │    同    右    │    同    右    │
 │    │            │            │                │                │            │                │                │
 └──┴──────┴──────┴────────┴────────┴──────┴────────┴────────┘
